【裁判字號】    99,交易,922
【裁判日期】    991231
【裁判案由】    妨害公務等
【裁判全文】
臺灣板橋地方法院刑事判決             99年度交易字第922號
公  訴  人  臺灣板橋地方法院檢察署檢察官
被      告  賴有瑞
上列被告因妨害公務等案件，經檢察官提起公訴（99年度偵字第
26597 號），本院判決如下：
    主  文
賴有瑞犯不能安全駕駛動力交通工具罪，累犯，處有期徒刑肆月
，如易科罰金，以新台幣壹仟元折算壹日；又犯傷害罪，累犯，
處有期徒刑伍月，如易科罰金，以新台幣壹仟元折算壹日。應執
行有期徒刑柒月，如易科罰金，以新台幣壹仟元折算壹日。
    事  實
一、賴有瑞前因公共危險案件，經本院以99年度交簡字第292 號
    判處有期徒刑2 月確定，於民國99年4 月6 日易科罰金執行
    完畢，詎其不知悔改，於99年10月1 日19時許，在新北市板
    橋區（改制前為臺北縣板橋市○○○路附近之某工廠內飲用
    高粱酒後，已達不能安全駕駛動力交通工具之程度，猶騎乘
    車牌號碼FXF-142 號重型機車欲返回新北市樹林區（改制前
    為臺北縣樹林市○○○路174 巷31弄7 號1 樓居所，嗣於同
    日19時50分許，行經新北市○○區○○路1 段38巷156 弄93
    號前，為新北市政府警察局板橋分局大觀派出所警員柳明宇
    攔檢並施以呼氣酒精濃度測試，測得其呼氣酒精濃度為每公
    升0.79毫克，詎賴有瑞於酒測值測定完成後，畏懼遭警移送
    法院，明知柳明宇係依法執行勤務之公務員，竟基於妨害公
    務之犯意，拒絕與柳明宇一同前往警局製作筆錄，隨即往旁
    邊之私人田園逃逸，且於柳明宇追捕時，揮拳攻擊柳明宇左
    臉，另於遭柳明宇壓制之際，揮拳毆打柳明宇頸部，並咬傷
    柳明宇之左手臂，以此強暴方式妨害員警執行公務，致柳明
    宇受有頭部創傷及左臉挫傷、左上肢、右手多處瘀傷、左上
    肢人咬傷等傷害。
二、案經柳明宇訴由新北市政府警察局板橋分局移送臺灣板橋地
    方法院檢察署檢察官偵查起訴。
    理  由
一、有關證據能力之說明：
    按被告以外之人於審判外之言詞或書面陳述，除法律有規定
    者外，不得作為證據；又被告以外之人於審判外之陳述，雖
    不符合同法第159 條之1 至第159 條之4 之規定，但經當事
    人於審判程序同意作為證據，法院審酌該言詞陳述或書面陳
    述作成時之情況，認為適當者，亦得為證據。當事人、代理
    人或辯護人於法院調查證據時，知有第159 條第1 項不得為
    證據之情形，而未於言詞辯論終結前聲明異議者，視為有前
    項之同意，刑事訴訟法第159 條第1 項及第159 條之5 分別
    定有明文。本件以下引用被告以外之人於審判外之言詞及書
    面陳述，雖屬傳聞證據，惟檢察官及被告於本院審理中均同
    意有證據能力，且於迄本院審判期日言詞辯論終結前，未聲
    明異議而不予爭執，本院審酌上開證據資料製作時之情況，
    尚無違法不當及證明力明顯過低之瑕疵，亦認為以之作為證
    據應屬適當。揆諸前開規定，爰依刑事訴訟法第159 條之5
    規定，認前揭證據資料均有證據能力。
二、得心證之理由：
(一)訊據被告坦承於上開時、地，因酒後騎車為警查獲，經警攔
    檢並測得其呼氣酒精濃度為每公升0.79毫克，嗣酒測值測定
    完成後，畏懼遭警移送法院，隨即往旁邊之私人田園逃逸，
    嗣於員警柳明宇追捕時，造成柳明宇受有上開傷害之事實；
    惟矢口否認有何妨害公務及故意傷害犯行，並於本院審理中
    辯稱：我有酒後騎車，但是我沒有攻擊警察，警察會受傷，
    是和我拉扯中不小心受傷的，因為警察勒住我的脖子我無法
    呼吸才會反擊，我不曉得是否有攻擊到他的臉部，我當時無
    法呼吸，且因我之前有酒駕紀錄所以才想要跑，我本來是要
    坐計程車，但是因為當時小孩生病趕著要回去，不想讓警察
    逮捕回去，我不是蓄意的，那是本能反應云云（本院卷第18
    頁）。經查：
１、上開事實，業據證人即查獲員警柳明宇於警詢及偵查中證述
    甚詳；復有酒精測定紀錄表、刑法第185 條之3 案件測試觀
    察紀錄表、汽機車駕駛人酒後生理協調平衡檢測紀錄表及臺
    北縣政府警察局舉發違道路交通管理事件通知單、員警柳明
    宇出具之職務報告及亞東紀念醫院診斷證明書各1 紙、蒐證
    證照片16張在卷可稽；而被告於警詢、偵查及本院審理中，
    就上開酒後騎車部分，亦皆自白犯行；是本件被告於上開時
    、地，確因酒後騎乘機車，且於警員柳明宇執行公務之際，
    造成員警柳明宇受有上開傷害等情，自堪採信。
２、被告於偵查及本院審理中雖辯稱其受員警柳明宇壓住，因無
    法呼吸，才會咬傷警察，且於扭打中不小心打到柳明宇云云
    ；惟查，證人柳明宇於警詢證稱：當時我執行公務要將公共
    危險罪現行犯（指酒後騎車犯行）賴有瑞帶返派出所時，賴
    有瑞欲從旁邊柵欄跳躍過去，我當下拉住賴有瑞阻止他離去
    ，但他仍強跳柵欄而下，經我追隨50公尺許將他抓住，他即
    以強暴方式徒手握拳往我左臉毆打2 下，當下我將他壓制於
    地面，但他急於脫逃，仍朝我頸部毆打數拳，我仍將他壓制
    在地，他即用牙齒咬我左手臂2 次，並說他一定要逃跑也會
    跟我拼命等語（見偵卷第11、12頁柳明宇警詢筆錄）；參以
    被告於本院辯稱：因我之前有酒駕紀錄所以才想要跑，且因
    當時小孩生病趕著要回去，不想讓警察逮捕回去等語（同上
    筆錄）；顯見本件被告係急於離去現場，而故意出拳毆打柳
    明宇左臉及頸頸，嗣遭柳明宇壓制在地，被告急於脫逃，復
    以牙齒咬傷柳明宇左手臂甚明。
(二)綜上所述，被告所辯稱顯係事後卸責之詞，委無足採。本件
    事證明確，被告上開犯行應堪認定。
三、核被告賴有瑞所為，係犯刑法第185 條之3 之服用酒類不能
    安全駕駛動力交通工具而駕駛罪、刑法第135 條第1 項妨害
    公務罪及第277 條第1 項之傷害罪。被告以一強暴行為，同
    時觸犯上開傷害與妨害公務兩罪嫌，為想像競合犯，應從一
    重之傷害罪嫌論處。又被告所犯傷害罪嫌與公共危險罪，犯
    意各別、行為互殊，應予分論併罰。又被告有事實欄所載之
    科刑及執行紀錄，有臺灣高等法院被告前案紀錄表在卷可稽
    ，其受有期徒刑之執行完畢後，5 年以內故意再犯本件有期
    徒刑以上之罪，為累犯，上開2 罪，均應依刑法第47條第1
    項規定加重其刑。爰審酌被告酒後駕車之公共危險前科紀錄
    ，猶不知警惕，明知酒精成分對人之意識能力具有不良影響
    ，酒後駕車對一般往來之公眾及駕駛人自身皆具有高度危險
    性，竟漠視自己安危，且罔顧公眾安全；又本件服用酒類後
    呼氣酒精濃度高達每公升0.79毫克，已處於不能安全駕駛動
    力交通工具之狀態，仍駕駛屬動力交通工具之機車於道路行
    駛，雖未發生交通事故但對行車安全已生危害，惟被告於警
    員執行國家公權力之時，於酒測值測定完成後，畏懼遭警移
    送法院，明知警員柳明宇係依法執行勤務之公務員，竟拒絕
    與柳明宇一同前往警局製作筆錄，隨即往旁邊之私人田園逃
    逸，且於柳明宇追捕時，揮拳攻擊柳明宇左臉、頸部，並咬
    傷柳明宇之左手臂，以此強暴方式妨害員警執行公務，而對
    員警施以強暴，惡性非輕；且就傷害及妨害公務犯行部分，
    於偵查及本院審理中，猶飾詞卸責，犯後態度不佳等一切情
    狀，爰分別量處如主文所示之宣告刑並定其應執行之刑及諭
    知易科罰金之折算標準，以示懲儆。
四、據上論斷，應依依刑事訴訟法第299 條第1 項前段、刑法第
    185 條之3 、第135 條第1 項、第277 條第1 項、第55條、
    第41條第1 項前段、第47條第1 項、第51條第5 款，刑法施
    行法第1 條之1 ，判決如主文。
中    華    民    國    99    年    12    月    31    日
                  刑事第十六庭  法  官   蘇揚旭
上列正本證明與原本無異。
如不服本判決，應於判決送達後10日內敘明上訴理由，向本院提
出上訴狀 (應附繕本) ，上訴於臺灣高等法院。其未敘述上訴理
由者，應於上訴期間屆滿後20日內向本院補提理由書「切勿逕送
上級法院」。
                                書記官   李郁禎
中    華    民    國    99    年    12    月    31    日
附錄本案論罪科刑之法條：
中華民國刑法第185 條之3
服用毒品、麻醉藥品、酒類或其他相類之物，不能安全駕駛動力
交通工具而駕駛者，處1 年以下有期徒刑、拘役或科或併科15萬
元以下罰金。
中華民國刑法第135條
（妨害公務執行及職務強制罪）
對於公務員依法執行職務時，施強暴脅迫者，處3 年以下有期徒
刑、拘役或3 百元以下罰金。
意圖使公務員執行一定之職務或妨害其依法執行一定之職務或使
公務員辭職，而施強暴脅迫者，亦同。
犯前二項之罪，因而致公務員於死者，處無期徒刑或7 年以上有
期徒刑；致重傷者，處3 年以上、10年以下有期徒刑。
中華民國刑法第277條
（普通傷害罪）
傷害人之身體或健康者，處3 年以下有期徒刑、拘役或1 千元以
下罰金。
犯前項之罪因而致人於死者，處無期徒刑或7 年以上有期徒刑；
致重傷者，處3 年以上10年以下有期徒刑。

司法院資訊處製作；財團法人民間司法改革基金會備份。
